# Series numéricas

## Introducción

En este capítulo, estudiaremos la suma de los términos de una sucesión infinita. A diferencia de las sumas finitas, la suma de infinitos términos requiere el concepto de **límite** para cobrar sentido.

## Series notables: La serie geométrica

Una de las series más importantes en el análisis es la **serie geométrica**, donde cada término se obtiene multiplicando el anterior por una razón constante $r$.

$$\sum_{n=0}^{\infty} ar^n = a + ar + ar^2 + ar^3 + \dots$$

> **Teorema:** La serie geométrica converge si y solo si $|r| < 1$. En tal caso, su suma es: $$S = \frac{a}{1-r}$$

### Visualización

```{r}
#| label: fig-malla-densa
#| echo: false
#| message: false
#| warning: false

library(ggplot2)
library(latex2exp)

color_fondo_superhero <- "#0f2537" 

n <- 0:15
df <- data.frame(n = n, S_n = cumsum(0.5^n))

ggplot(df, aes(x = n, y = S_n)) +
  # Líneas de malla personalizadas (densas)
  scale_x_continuous(breaks = seq(0, 15, 1), minor_breaks = seq(0, 15, 0.5)) +
  scale_y_continuous(breaks = seq(0, 2, 0.2), minor_breaks = seq(0, 2, 0.1)) +
  
  geom_line(color = "#df691a", linewidth = 1.2) +
  geom_point(color = "white", size = 3, shape = 21, fill = "#df691a") +
  
  # Anotación LaTeX
  annotate("text", x = 10, y = 1.4, 
           label = TeX("$S_n = \\sum_{i=0}^{n} \\left(\\frac{1}{2}\\right)^i$"), 
           color = "#ebebeb", size = 5) +
  
  # Límite horizontal
  geom_hline(yintercept = 2, linetype = "dashed", color = "#ebebeb", alpha = 0.5) +
  
  labs(
    title = TeX("Análisis de Convergencia: $r = \\frac{1}{2}$"),
    x = TeX("$n$"),
    y = TeX("$S_n$")
  ) +
  theme_minimal() +
  theme(
    panel.background = element_rect(fill = color_fondo_superhero, colour = NA),
    plot.background = element_rect(fill = color_fondo_superhero, colour = NA),
    text = element_text(color = "#ebebeb"),
    axis.text = element_text(color = "#ebebeb"),
    # Ajuste de la densidad y color de la malla
    panel.grid.major = element_line(color = "#3a4d5e", linewidth = 0.5), # Malla principal
    panel.grid.minor = element_line(color = "#1e2d3b", linewidth = 0.25) # Malla densa
  )
```


A continuación se presenta el código necesario para generar la suma parcial $S_n = \sum_{i=0}^{n} \left(\frac{1}{2}\right)^i$ utilizando Python:

```python
import matplotlib.pyplot as plt
import numpy as np

# Configuración para usar LaTeX en todo el texto de la gráfica
plt.rcParams.update({
    "text.usetex": False, # Usamos el motor mathtext de matplotlib (más compatible en web)
    "font.family": "serif",
    "mathtext.fontset": "cm" # Fuente Computer Modern (estilo LaTeX clásico)
})

# Datos
n_continuo = np.linspace(0, 15, 100)
s_n_suave = 2 * (1 - (0.5)**(n_continuo + 1))

n_puntos = np.arange(16)
s_puntos = 2 * (1 - (0.5)**(n_puntos + 1))

plt.figure(figsize=(9, 6))

# Graficamos
plt.plot(n_continuo, s_n_suave, label=r'Tendencia de $S_n$', color='teal', linewidth=2)
plt.scatter(n_puntos, s_puntos, color='darkorange', s=30, zorder=5, label=r'Sumas parciales $S_n$')
plt.axhline(y=2, color='red', linestyle='--', alpha=0.6, label=r'Límite $L = 2$')

# Textos en formato LaTeX (usando la r antes de las comillas)
plt.title(r'Convergencia de la Serie Geométrica $\sum_{i=0}^{\infty} \left(\frac{1}{2}\right)^i$', fontsize=16)
plt.xlabel(r'Número de términos ($n$)', fontsize=12)
plt.ylabel(r'Valor de la suma parcial ($S_n$)', fontsize=12)

plt.grid(True, linestyle=':', alpha=0.6)
plt.legend(fontsize=11)

plt.show()
```




## El Criterio de la razón (D'Alembert)

Este criterio es uno de los más potentes en el Análisis Real, especialmente cuando trabajamos con sucesiones que involucran factoriales o potencias $n$-ésimas, ya que el cociente permite simplificaciones inmediatas.

### Definición teórica

Sea $\sum a_n$ una serie de términos positivos. Supongamos que existe el límite: $$L = \lim_{n \to \infty} \left| \frac{a_{n+1}}{a_n} \right|$$

El criterio establece que: 1. Si $L < 1$, la serie converge absolutamente. 2. Si $L > 1$ (o $L = \infty$), la serie diverge. 3. Si $L = 1$, el criterio no es concluyente.

### Comparación visual: rapidez de convergencia

Para entender el impacto de $L$, comparamos la serie geométrica ($r=0.5, L=0.5$) con la serie que define al número $e$, $\sum \frac{1}{n!}$, donde el límite de la razón es $L=0$. Notarás cómo la serie exponencial "aplasta" a la geométrica conforme $n$ crece.

### Ejemplo visual del criterio de la razón

Para ilustrar qué tan rápido decrecen los términos cuando el límite $L < 1$, comparamos la serie geométrica ($r=0.5$) con la serie exponencial ($1/n!$).


```{r}
#| label: fig-criterio-razon-final
#| echo: false
#| message: false
#| warning: false
#| fig-width: 9
#| fig-height: 4

library(ggplot2)
library(latex2exp)

# Color de fondo oficial Superhero
color_fondo_superhero <- "#0f2537" 

# Generación de datos
n_vals <- 0:10
df_geom <- data.frame(n = n_vals, val = 0.5^n_vals, serie = "Geométrica (1/2^n)")
df_fact <- data.frame(n = n_vals, val = 1/factorial(n_vals), serie = "Exponencial (1/n!)")
df_comp <- rbind(df_geom, df_fact)

ggplot(df_comp, aes(x = n, y = val, color = serie, fill = serie)) +
  # Malla densa sin forzar proporción 1:1
  scale_x_continuous(breaks = 0:10, minor_breaks = seq(0, 10, 0.5), expand = c(0.02, 0)) +
  scale_y_continuous(breaks = seq(0, 1, 0.2), minor_breaks = seq(0, 1, 0.1), expand = c(0.02, 0)) +
  
  # Elementos geométricos
  geom_line(linewidth = 1.1) +
  geom_point(size = 3, shape = 21, color = "white") +
  
  # Colores de la identidad visual del libro
  scale_color_manual(values = c("Geométrica (1/2^n)" = "#df691a", "Exponencial (1/n!)" = "#2ecc71")) +
  scale_fill_manual(values = c("Geométrica (1/2^n)" = "#df691a", "Exponencial (1/n!)" = "#2ecc71")) +
  
  labs(
    title = TeX("Análisis de Convergencia: $r = \\frac{1}{2}$ vs $a_n = \\frac{1}{n!}$"),
    subtitle = TeX("Comportamiento del término general $a_n$ cuando $n \\to \\infty$"),
    x = TeX("$n$"),
    y = TeX("$a_n$"),
    color = "Sucesión",
    fill = "Sucesión"
  ) +
  theme_minimal() +
  theme(
    # Fondo camaleón total
    panel.background = element_rect(fill = color_fondo_superhero, colour = NA),
    plot.background = element_rect(fill = color_fondo_superhero, colour = NA),
    legend.background = element_rect(fill = color_fondo_superhero, colour = NA),
    
    # Estilo de textos y rejilla
    text = element_text(color = "#ebebeb"),
    axis.text = element_text(color = "#ebebeb"),
    legend.text = element_text(color = "#ebebeb"),
    panel.grid.major = element_line(color = "#3a4d5e", linewidth = 0.5),
    panel.grid.minor = element_line(color = "#1e2d3b", linewidth = 0.25),
    legend.position = "bottom",
    
    # Ajuste de márgenes para evitar bordes blancos
    plot.margin = margin(10, 10, 10, 10)
  )
```
